【裁判字號】    90,上訴,965
【裁判日期】    900828
【裁判案由】    侵占等
【裁判全文】
臺灣高等法院臺南分院刑事判決          九十年度上訴字第九六五號  Ａ
      上  訴  人
      即  被  告  甲  ○  ○
      選任辯護人  柯  淵  波
右上訴人因侵占等案件，不服臺灣雲林地方法院九十年度訴字第八二號中華民國九十
年六月六日第一審判決（起訴案號：臺灣雲林地方法院檢察署九十年度偵字第二九八
號），提起上訴，本院判決如左：
      主      文
上訴駁回。
      事      實
一、甲○○係萬事達股份有限公司負責人，於八十七年間，受台西汽車客運股份有限
    公司（下簡稱台西客運公司）委任，負責銷售台西客運公司與福禎建設股份有限
    公司合建，而分得坐落雲林縣北港鎮○○段八十五地號之土地暨其地上房屋五棟
    ，其負有房地銷售等業務，為從事業務之人。緣八十九年五月二十四日、及同年
    六月間，適有客戶姚素惠、葉翠屏二人，以價金新臺幣（下同）三百四十五萬元
    及三百九十七萬元，先後訂購該地號土地及其地上建物即門牌號碼雲林縣北港鎮
    ○○路五五號八樓之九、及雲林縣北港鎮○○路五十五號六樓之七房屋，旋由姚
    素惠交付附表編號一、二所示之支票，葉翠屏交付附表編號三、四所示之支票，
    以供作各該房地之價金，有關各該支票之發票人、付款人、票載發票日及面額，
    均如附表所示，附表編號一、二所示之支票，並指定台西客運公司為受款人。
    詎甲○○收受附表所示之四紙支票後，未依約將該支票交付台西客運公司，竟違
    背受任處理台西客運公司事務之任務，意圖為自己不法之所有及行使偽造私文書
    之概括犯意，於八十九年六月十四日，利用不知情之人，在雲林縣北港鎮某刻印
    店，偽刻「台西汽車客運股份有限公司」印章一枚，於附表編號一、二所示支票
    之票載發票日前三天，先後以該偽造之台西客運公司印章，蓋用於該支票背面之
    背書欄，用以表示台西客運公司背書轉讓之意，並向該銀行提示而行使之，均足
    以生損害於該銀行及台西客運公司等人權益。繼於八十九年六月間，將葉翠屏交
    付而應轉交與台西客運公司之附表編號三、四所示支票，易持有為所有而挪作其
    週轉之用，侵占入己，並為掩飾挪用支票之事，再交付其他客戶之支票二十萬元
    支票（已兌現）一紙、及面額六十萬元（未兌現）支票一紙與台西客運公司，以
    混充葉翠屏前開交付之票款。嗣甲○○交付之六十萬元客票提示不獲兌現，經追
    查後，始知上情，計侵占款項計二百八十八萬五千元（尚欠二百六十八萬五千元
    ）。
二、案經台西客運股份有限公司訴由臺灣雲林地方法院檢察署檢察官偵查起訴。
      理      由
一、訊之上訴人即被告甲○○，對於右揭時地，委由不知情之人，偽刻台西客運公司
    印章一枚，先後以該偽造之台西客運公司印章，於附表編號一、二所示支票，偽
    造台西客運公司之背書，嗣向臺灣土地銀行北港分行轉帳兌領票款，供作其自己
    週轉之用，繼將葉翠屏交付而應轉交與台西客運公司之附表編號三、四所示支票
    兌領後，挪作其自己週轉之用，而侵占入己，隨即交付另客戶面額二十萬元支票
    、及面額六十萬元支票混充，嗣交付之面額六十萬元支票，提示不獲兌現，始為
    台西客運公司查悉上情，計侵占金額為二百八十八萬五千元（尚欠二百六十八萬
    五千元）等情供承不諱，惟辯稱侵占金額應扣除銷售報酬八十萬元云云。
二、經查被告前述自白核與告訴人代理人乙○○之指訴情節相符，並有支票影本四紙
    、土地房屋買賣契約書二份、廣告製作及業務銷售合約書一份等物可資佐證，事
    證明確，被告犯行堪以認定。
三、按侵占罪係即成犯，故侵占行為一經完畢，罪即成立，縱於事後將侵占之款全數
    吐出，或已自認賠償，亦不能解除犯罪之責任，最高高法院三十年度上字第二九
    ０二號判例可資參照。而報酬則屬契約中對價行為，被告所辯應扣除銷售報酬八
    十萬元，自應依契約向委任人求，並不得自行於代收款項中扣除，因此被告侵占
    業務上持有委託人款項後，再行以客票二十萬元填補部分，及其依契約可請求報
    酬部分，且於犯後與被害人成立和解，並給付六萬元，及約定分期清償，均屬犯
    罪後歸還犯罪所得款項，應不影響犯罪事實之認定，是被告所辯，要無可採。
四、查被告甲○○係萬事達股份有限公司之負責人，其受台西客運公司委任，負責銷
    售台西客運公司與福禎建設股份有限公司合建分得之房地，其負有房地銷售等業
    務，為從事業務之人。其將附表所示四紙支票侵占入己，核其所為，係犯刑法第
    三百三十六條第二項業務侵占罪。此部分公訴人引用刑法第三百三十六條第一項
    公務侵占罪法條起訴，容有誤會，惟起訴事實已經論及，起訴法條自應變更。被
    告受任處理台西客運公司事務，意圖為自己不法之利益，而違背其任務之行為，
    致生損害於本人之財產行為，同一事實已成立業務侵占罪，即不再論以背信罪；
    其於附表編號一、二所示支票，偽造「台西汽車客運股份有限公司」印章，並偽
    造印章在支票背面背書，持向該銀行提示而行使之所為，另犯刑法第二百十六條
    、第二百十條行使偽造私文書罪。此部分公訴人起訴雖未敘及，惟該部分與已經
    起訴並經本院認定有罪之業務侵占部分，有牽連犯之裁判上一罪關係，本院自應
    併予審究。其偽造印章及印文之行為，為偽造私文書之階段行為，均不另論罪。
    公訴人就偽造印章部分，起訴請求論以刑法第二百十七條之罪，亦有未洽。其利
    用不知情之人，偽造「台西汽車客運股份有限公司」印章之犯行，為間接正犯。
    被告偽造私文書之低度行為，應為行使偽造私文書之高度行為所吸收，亦不另論
    罪。其於附表編號一至四所示四次業務上侵占行為；附表一、二所示二次行使偽
    造私文書行為，手法相同，時間均緊接，所犯為構成要件之罪名，顯均係基於概
    括犯意為之，各為連續犯，依刑法第五十六條之規定各以一罪論，並均加重其刑
    。所犯上開二罪間，有方法結果之牽連關係，為牽連犯，應依刑法第五十五條之
    規定，從一重之業務侵占罪處斷。
五、原審以被告甲○○罪證明確，因予變更起訴法條，適用刑法第三百三十六條第二
    項、第二百十六條、第二百十條、第五十六條、五十五條、第二百十九條，罰金
    罰鍰提高標準條例第一條前段規定，並審酌被告前未曾受有期徒刑以上刑之宣告
    ，有臺灣雲林地方法院檢察署刑案資料查註紀錄表及臺灣高等法院被告全國前案
    紀錄表可按，其因經商一時週轉不靈，竟起貪念，利用受任處理台西客運公司房
    地銷售業務而收取客戶款項之便，挪作其週轉之用，犯後迄未賠償被害人損害，
    參酌其侵占數額，及其犯罪動機、目的、造成被害人之損害程度、暨犯後坦承犯
    行，態度尚佳等一切情狀，量處有期徒刑一年二月，並就偽造之「台西客運股份
    有限公司」印章一枚、及附表編號一、二所示之支票背面「台西客運股份有限公
    司」印文各一枚（因該印章不能證明已經滅失），均併依刑法第二百十九條之規
    定，宣告沒收之。本院經核原判決認事用法，並無不合，量刑亦稱允當，上訴意
    旨，指摘原判決量刑不當，並請求給予緩刑，為無理由，應予駁回。
據上論斷，應依刑事訴訟法第三百六十八條，判決如主文。
本案經檢察官曾顯智到庭執行職務。
中    華    民    國      九十      年      八      月      二十八      日
                                  臺灣高等法院臺南分院刑事第五庭
                                      審判長法官  茆    臺    雲
                    法官  董    武    全
                                            法官  李    文    福
右正本證明與原本無異。
如不服本判決，應於判決送達後十日內向本院提出上訴狀，其未敘述理由者並應於提
出上訴狀後十日內向本院補提理由書（應附繕本)。
                                      法院書記官  李    良    倩
中    華    民    國      九十      年      八      月      三十      日
附錄：本判決論罪法條
刑法第三百三十六條：
對於公務上或因公益所持有之物，犯前條第一項之罪者，處一年以上七年以下有期徒
刑，得併科五千元以下罰金。
對於業務上所持有之物，犯前條第一項之罪者，處六月以上五年以下有期徒刑，得併
科三千元以下罰金。
刑法第二百十條
偽造、變造私文書，足以生損害於公眾或他人者，處五年以下有期徒刑。
刑法第二百十六條
行使第二百十條至第二百十五條之文書者，依偽造、變造文書或登載不實事項或使登
載不實事項之規定處斷。
附表：
┌──┬───┬─────┬─────┬─────┬────┬───┐
│編號│發票人│付  款  人│帳      號│支      票│金    額│備  註│
│    │      │          │          │票載發票日│ 新臺幣 │      │
├──┼───┼─────┼─────┼─────┼────┼───┤
│  一│姚欣佑│臺灣土地銀│二五二七─│八十九年六│五十萬元│      │
│    │      │行北港分行│一        │月十七日  │        │      │
├──┼───┼─────┼─────┼─────┼────┼───┤
│  二│姚欣佑│臺灣土地銀│二五二七─│八十九年七│一百萬元│      │
│    │      │行北港分行│一        │月四日    │        │      │
├──┼───┼─────┼─────┼─────┼────┼───┤
│  三│葉翠屏│華僑銀行北│００一六三│八十九年六│八十萬元│      │
│    │      │港分行    │八０七    │月五日    │        │      │
├──┼───┼─────┼─────┼─────┼────┼───┤
│  四│葉翠屏│華僑銀行北│００一六三│八十九年七│五十八萬│      │
│    │      │港分行    │八０七    │月三日    │五千元  │      │
└──┴───┴─────┴─────┴─────┴────┴───┘


司法院資訊處製作；財團法人民間司法改革基金會備份。
